ACORDAO-COMPLETO-2397165

ACÓRDÃO 4055/2021 ATA 7/2021 - SEGUNDA CÂMARA

VISTOS, relatados e discutidos estes autos de Recurso de Reconsideração interposto pelo Sr. Marcos José Barreto contra o Acórdão 1660/2019-TCU-Segunda Câmara, que jugou irregulares as suas contas, condenando-o ao pagamento das quantias apuradas nos autos e aplicou-lhe multa no valor de R$ 80.000,00;
ACORDAM os Ministros do Tribunal de Contas da União, reunidos em sessão da 2ª Câmara, ante as razões expostas pelo Relator e com fundamento nos arts. 32, I, e 33, da Lei 8.443/92, em: 
9.1. conhecer do Recurso de Reconsideração interposto pelo Sr. Marcos José Barreto para, no mérito, negar-lhe provimento, mantendo na íntegra o Acórdão 1660/2019-TCU-Segunda Câmara;
9.2. dar ciência da presente deliberação ao recorrente e demais interessados.

Recurso de Reconsideração interposto pelo Sr. Marcos José Barreto contra o Acórdão 1660/2019-TCU-2ª Câmara, que jugou irregulares as suas contas, condenando-o ao pagamento das quantias apuradas nos autos e aplicou-lhe multa no valor de R$ R$ 80.000,00.

Segunda Câmara

Prefeitura Municipal de Aquidabã - SE.

3. Interessados/Responsáveis/Recorrentes:
3.1. Responsável: Marcos José Barreto (CPF XXX.006.995-XX)
3.2. Recorrente: Marcos José Barreto (CPF XXX.006.995-XX).

13.1. Ministros presentes: Bruno Dantas (Presidente), Augusto Nardes, Aroldo Cedraz (Relator) e Raimundo Carreiro.
13.2. Ministro-Substituto presente: Marcos Bemquerer Costa.

AROLDO CEDRAZ

Ministro-Substituto André Luís de Carvalho.

Trata-se de Recurso de Reconsideração interposto pelo Sr. Marcos José Barreto contra o Acórdão 1660/2019-TCU-Segunda Câmara (Peça 20) , que jugou irregulares as suas contas, condenando-o ao pagamento das quantias apuradas nos autos e aplicou-lhe multa no valor de R$ R$ 80.000,00.
2.	A Secretaria de Recursos (Serur) analisou a admissibilidade e o mérito do Recurso, nos termos da instrução, que teve a concordância do corpo dirigente da unidade e que abaixo reproduzida como parte deste Relatório (Peças 47 e 48) :
	"[...] HISTÓRICO
O presente processo de tomada de contas especial (TCE) decorreu de denúncia apresentada ao TCU, registrada no âmbito do TC Processo 003.100/2012-0, no qual foi prolatado o Acórdão 1361/2014-TCU-Plenário (peça 1, p. 38) , que determinou ao FNDE a instauração de TCE em razão da ausência da prestação de contas dos recursos recebidos em virtude do PNAE/2011.
2.1.	Por sua vez, o Acórdão 1480/2014-TCU-Plenário deu ciência ao FNDE acerca de irregularidades na execução do PNAE pelo município de Aquidabã/SE durante os exercícios de 2010 e 2011, em virtude de denúncia apresentada no âmbito do TC Processo 002.912/2012-0 (peça 1, p. 30) .
2.2.	Por conseguinte, nos termos do Relatório de Tomada de Contas Especial 11/2016, o FNDE assinalou a subsistência de dano ao erário a partir da não comprovação da regular aplicação dos recursos federais repassados em razão do PNAE/2011, atribuindo responsabilidade pelo débito ao Sr. Marcos José Barreto (ex-prefeito) sob o valor original de R$ 225.000,00 (peca 1, p.114) .
2.3.	No âmbito do TCU, a então Secex-PB promoveu a citação do Sr. Marcos José Barreto, mas, a despeito da regular citação do responsável, o ex-prefeito não apresentou suas alegações de defesa, nem, tampouco, efetuou o recolhimento do débito apurado nos autos, passando à condição de revel perante o TCU, nos termos do art. 12, § 3º, da Lei nº 8.443/1992 (peça 20) .
2.4	A unidade técnica de origem, acompanhada pelo Ministério Público junto ao TCU (MP/TCU) propôs a irregularidade das contas do responsável com condenação em débito e aplicação de multa, o que foi acolhido pelo Relator a quo, Ministro-Substituto André Luís de Carvalho, e pela c. 2ª Câmara, nos termos do Acórdão 1660/2019-TCU-Segunda Câmara (peça 16, p.4-5; e peças 19, 21 e 20, respectivamente) .
2.5.	Irresignado, o recorrente interpôs o presente recurso, que se fundamenta nas alegações que, adiante, passar-se-á a relatar. 
EXAME DE ADMISSIBILIDADE
3.	Reitera-se o exame de admissibilidade proposto nas instruções precedentes desta unidade instrutora (peças 34 e 35) , que opinou pelo conhecimento do presente recurso de reconsideração, com fundamento nos artigos 32, inciso I, e 33 da Lei 8.443/1992, suspendendo-se os efeitos dos itens 9.2, 9.3 e 9.5 do Acórdão 1660/2019-TCU-Segunda Câmara. Registra-se que o Ministro-Relator Aroldo Cedraz conheceu do presente recurso em despacho acostado à peça 37.
EXAME DE MÉRITO
4.	Constitui objeto desta instrução responder aos seguintes questionamentos recursais:
i. Existência de dano ao erário no valor de R$ 225.000,00 e omissão ao dever de prestar contas dos recursos federais geridos.
Do débito e da omissão do dever de prestar contas
5.	O recorrente defende a escusabilidade da não prestação de contas dos recursos federais repassados em virtude do PNAE 2011.  
5.1.	Para defender a tese acima, trouxe os seguintes argumentos recursais:
a) A prestação de contas não foi apresentada no prazo estabelecido porque, à época, estariam ocorrendo mudanças no recebimento dos documentos pelo FNDE, conforme constaria no artigo 1º da Resolução 5/2013 (peça 33, p. 7) :
 Art. 1º Autorizar o FNDE a receber, por meio do Sistema de Gestão de Prestação de Contas (SiGPC - Contas Online) , as prestações de contas do Programa Dinheiro Direto na Escola (PDDE) , Programa Nacional de Apoio ao Transporte Escolar (PNATE) e Programa Nacional de Alimentação Escolar (PNAE) , relativas às competências de 2011 e 2012, excepcionalmente até o dia 30 de abril de 2013, visando ao acesso e à correta utilização do sistema pelos titulares das entidades previstas nos §§ 2º e 4º do Artigo 1º da Resolução/CD/FNDE n° 02, de 18 de janeiro de 2012.
Parágrafo Único. Para fins do disposto no caput, os Conselhos Sociais do PNATE e do PNAE deverão emitir parecer e encaminhar as prestações de contas dos referidos programas ao FNDE, por meio do Sistema de Gestão de Conselhos (SIGECON) , até o dia 14 de junho de 2013. 
[destaques do original]
	b) O suposto responsável pela prestação de contas à época, o senhor Joselito, teria informado que não conseguiu apresentá-la na gestão do recorrente, devido a erro no sistema, tendo cabido à gestão posterior fazê-la (peça 33, p. 7) .
c) O gestor que teria sucedido o recorrente na administração do executivo municipal somente teria assumido o cargo em fevereiro de 2013, em razão de ter tido o registro indeferido pelo Tribunal Regional Eleitoral (TRE) , situação em que não se sabia quem assumiria o cargo e que teria inviabilizado a transição da gestão com a consequente não prestação de contas (peça 33, p. 7) .
d) Não existiria má-fé, dolo ou culpa do recorrente, mas mera irregularidade administrativa, uma vez que não haveria indícios de desvio de recursos públicos ou de que a verba não teria sido aplicada no objeto do convênio (peça 33, p. 7-8) .      
Análise
5.2.	O Acórdão 1660/2019-TCU-Segunda Câmara (peça 33) julgou irregulares as contas do recorrente (ex-prefeito) e lhe imputou débito correspondente a R$ 225.000,00, em razão da não comprovação da boa e regular aplicação dos recursos federais repassados ao município de Aquidabã/SE no objeto do Programa Nacional de Alimentação Escolar de 2011 (PNAE 2011) . Como medida punitiva e repreensiva, fundamentada no art. 57 da Lei 8.443/1990, o TCU aplicou multa proporcional ao débito no valor de R$ 80.000,00.     
5.3.	De início, os argumentos apresentados não são suficientes para justificar a omissão no dever de prestar contas e consequentemente afastar o débito e a multa aplicada.
5.4.	Quanto ao argumento de que a prestação de contas não foi apresentada no prazo porque, à época, estariam ocorrendo mudanças no recebimento dos documentos, o que teria levado à postergação do prazo para prestação de contas para abril de 2013 (item a) , este não deve prosperar. 
5.5.	Conforme o Ofício 1.852/2015, de dezembro de 2015, o Ministério da Educação informou ao recorrente sobre o fim do prazo para apresentação das contas referentes ao PNAE 2011 (peça 1, p. 60-61) . Em outras palavras, o recorrente não comprovou a aplicação dos recursos repassados mesmo após a prorrogação de prazo concedida pela Resolução 5/2013.
5.6.	Quanto ao argumento de que o verdadeiro responsável pela prestação de contas (sujeito de alcunha Joselito) teria informado que não conseguiu apresentar a prestação de contas, em razão de erro no sistema (item b) , o mesmo não pode socorrer o recorrente.       
5.7.	Além de não ter trazido aos autos qualquer evidência relativa a esta declaração de terceiro, tal fato não elidiria a irregularidade, uma vez que, conforme farta jurisprudência, como a dos Acórdãos 550/2011-2ª Câmara, 5787/2017-2ª Câmara e 9940/2016-2ª Câmara, o dever de prestar contas é pessoal dos responsáveis pela gestão dos recursos públicos repassados.
5.8.	Pela mesma razão não deve ser acolhida a alegação de que a presente prestação de contas deveria ter sido realizada pelo prefeito que sucedeu o recorrente (itens b e c) . Além do caráter pessoal da prestação de contas, quem deve prestá-la é o responsável pela gestão dos recursos repassados. No caso em vertente, os recursos foram repassados no exercício de 2011, período em que o recorrente, como prefeito em exercício, foi o responsável pela sua gestão.
5.9.	Acerca da ausência de má-fé, dolo ou culpa (item d) , cabe salientar que a responsabilidade dos jurisdicionados perante o TCU é de natureza subjetiva, caracterizada mediante a presença de simples culpa stricto sensu, sendo desnecessária a caracterização de conduta dolosa ou má-fé da pessoa para que esta seja responsabilizada (Acórdão 9004/2018-TCU-Primeira Câmara e 6.943/2015-TCU-1ª Câmara, 1512/2015TCU-Plenário, todos da relatoria do Ministro Bruno Dantas e 635/2017-TCU-Plenário, da relatoria do Ministro Aroldo Cedraz) . 
5.10.	Desse modo, é suficiente a ocorrência de grave irregularidade, a identificação da conduta do responsável que caracterize sua culpa, seja por imprudência, imperícia ou negligência, e a demonstração do nexo de causalidade entre a conduta culposa (stricto sensu) e a irregularidade cometida, o que está minunciosamente demonstrado nas razões que levaram ao julgamento das contas irregulares e aplicação de multa ao recorrente. 
5.11.	No mínimo a falta de adoção de medidas para a comprovação da boa e regular aplicação dos recursos federais repassados pode ser caracterizada como negligência do recorrente. Portanto, ainda que não estejam caracterizados o dolo ou má-fé, não há dúvidas diante do que há nos autos de que se está diante de conduta culposa, o que enseja em responsabilidade perante o TCU.      
5.12. 	Convém mencionar que a jurisprudência desta Corte de Contas é no sentido de que a boa-fé deve ser aferida objetivamente, sendo necessário constatar algum ato ou fato capaz de caracterizar a conduta zelosa e diligente dos responsáveis, mediante prova nos autos, o que inexistiu no presente caso (Acórdão 1894/2018-TCU-Segunda Câmara e 88/2008-TCU-Plenário, ambos da relatoria do Ministro Augusto Nardes, 2399/2014-TCU-Plenário, da relatoria do Ministro José Múcio, 1157/2008-TCU-Plenário, da relatoria do Ministro Augusto Shermann) .
5.13.	Ainda sobre o tema, caber transcrever excerto do voto condutor do Acórdão 6356/2018-TCU-Primeira Câmara, que é esclarecedor acerca das obrigações do gestor público no gerenciamento de recursos descentralizados pela União:
28. Ademais, de acordo com o que dispõe o art. 70, parágrafo único, da Constituição Federal, bem como o art. 93 do Decreto-Lei 200/1967 c/c o art. 66 do Decreto 93.872/1986, compete ao gestor comprovar a boa e regular aplicação dos recursos públicos, isto é, cabe-lhe o ônus da prova, independente da fiscalização do ente repassador. Tal entendimento é confirmado pelo Supremo Tribunal Federal em decisão proferida em sede de Mandado de Segurança (MS 20.335/DF, Relator Ministro Moreira Alves) :
Mandado de segurança contra o Tribunal de Contas da União. Contas julgadas irregulares. Aplicação da multa prevista no artigo 53 do Decreto-Lei 199/67. A multa prevista no artigo 53 do Decreto-Lei 199/67 não tem natureza de sanção disciplinar. Improcedência das alegações relativas a cerceamento de defesa. Em direito financeiro, cabe ao ordenador de despesas provar que não é responsável pelas infrações, que lhe são imputadas, das leis e regulamentos na aplicação do dinheiro público. Coincidência, ao contrário do que foi alegado, entre a acusação e a condenação, no tocante à irregularidade da licitação. Mandado de segurança indeferido (grifo nosso) .
29. A jurisprudência deste Tribunal também é pacífica no sentido de que o ônus de provar a regularidade da aplicação dos recursos repassados cabe ao gestor, no caso, o Presidente da Prograça, conforme exemplificado pelos Acórdãos 2.080/2013 e 2.435/2015-TCU-Plenário (Ministra-Relatora Ana Arraes) e pelos Acórdão 1577/2014-TCU-Segunda Câmara (Ministro-Relator Walton Alencar Rodrigues) e 1.895/2014-TCU-2ª Câmara (Ministra-Relatora Ana Arraes) , este último abaixo transcrito:
Nos processos relativos ao controle financeiro da Administração Pública, a culpa dos gestores por atos irregulares que causem prejuízo ao erário é legalmente presumida, ainda que não se configure ação ou omissão dolosa, admitida prova em contrário, a cargo do gestor. Na fiscalização dos gastos públicos, privilegia-se, como princípio básico, a inversão do ônus da prova. Cabe ao gestor demonstrar a boa aplicação dos dinheiros e valores públicos sob sua responsabilidade (art. 70, parágrafo único, da Constituição Federal e art. 93 do Decreto-Lei 200/1967, c/c o art. 66 do Decreto 93.872/1986) . A boa-fé não pode ser presumida, devendo ser demonstrada e comprovada a partir dos elementos que integram os autos. (destaques do original) 
5.14.	 Nesse sentido, além de não ter acostado qualquer manifestação, tendo sido considerado revel pelo Acórdão vergastado, o recorrente não trouxe qualquer evidência a fim de comprovar, não apenas a aplicação dos recursos no objeto do programa, como a ausência de dolo, culpa e má-fé pela sua omissão no dever de prestar contas dos recursos públicos administrados.
5.15.	Portanto, o TCU adotou no presente caso deliberação condizente com seu entendimento sobre a matéria em questão. A ausência de elementos suficientes para demonstrar a boa e regular aplicação dos recursos federais transferidos, diante, sobretudo, da ausência do necessário nexo causal entre os recursos federais aportados e os supostos dispêndios incorridos no aludido programa, dá ensejo à presunção legal de dano, mostrando-se razoável e acertada a decisão atacada.
5.16.	Cabe salientar que é facultado ao recorrente comprovar extemporaneamente a regular aplicação dos recursos federais repassados no objeto pactuado, mediante prestação de contas integral ou parcial, e consequentemente ilidir parte ou a totalidade do débito imputado. Para tanto pode-se socorrer por meio do recurso de revisão com fundamento no art. 288, III, do RITCU.
5.17.	Por todo o exposto, devem ser rejeitadas as alegações do recorrente em prol da escusabilidade de sua omissão no dever de prestar contas e da inexistência de débito e por conseguinte ser mantida a integralidade da deliberação vergastada. 
CONCLUSÃO
6.	Das análises anteriores, ante os elementos constantes destes autos, o contexto normativo e as diretrizes jurisprudenciais aplicáveis ao caso, conclui-se: 
 (i) ter havido dano ao erário de R$ 225.000,00 em razão de injustificada não comprovação da aplicação dos recursos repassados no objeto do PNAE 2011 (parágrafos 5.) ; 
6.1	Pelo exposto, propõe-se conhecer do recurso interposto por Marcos José Barreto e no mérito negar-lhe provimento.
PROPOSTA DE ENCAMINHAMENTO
7.	Ante o exposto, com fundamento nos arts. 32, inciso I, e 33 da Lei 8.443/92 e art. 285 do RITCU, submetem-se os autos à apreciação superior, com a seguinte proposta de encaminhamento:
	a) conhecer do recurso interposto por Marcos José Barreto e, no mérito, negar-lhe provimento.
	b)   cientificar a recorrente e os demais interessados do acórdão que vier a ser prolatado, ressaltando-se que o relatório e o voto que o acompanharem podem ser consultados no endereço www.tcu.gov.br/acordaos, no dia seguinte ao de sua oficialização. [...]".
3.	O Ministério Público junto a este Tribunal, no parecer à Peça 49, considerando adequada a análise da unidade técnica, manifesta-se de acordo com a proposta de encaminhamento (Peça 47, p. 6) , no sentido de que esta Corte conheça e negue provimento ao presente Recurso de Reconsideração, mantendo-se os exatos termos do Acórdão 1660/2019-TCU-Segunda Câmara.
É o Relatório.

Subprocurador-Geral Paulo Soares Bugarin.

TOMADA DE CONTAS ESPECIAL. OMISSÃO DO DEVER DE PRESTAR CONTAS. DANO AO ERÁRIO. CITAÇÃO. REVELIA. IRREGULARIDADE DAS CONTAS. DÉBITO. MULTA. RECURSO DE RECONSIDERAÇÃO. CONHECIMENTO. ELEMENTOS INSUFICIENTES PARA A MODIFICAÇÃO DO JUÍZO. NEGATIVA DE PROVIMENTO. COMUNICAÇÕES.

TOMADA DE CONTAS ESPECIAL (TCE)

Secretaria de Recursos (Serur); Secretaria de Controle Externo de Tomada de Contas Especial (SecexTCE).

Aprecia-se nesta oportunidade Recurso de Reconsideração interposto pelo Sr. Marcos José Barreto contra o Acórdão 1660/2019-TCU-Segunda Câmara (Peça 20) , que jugou irregulares as suas contas, condenando-o ao pagamento das quantias apuradas nos autos e aplicou-lhe multa no valor de R$ 80.000,00.
2.	De início, registro que o Recurso de Reconsideração pode ser conhecido, tendo em vista que os requisitos legais e regimentais previstos para a espécie estão devidamente preenchidos.
3.	Observa-se dos elementos acostados aos autos, que Tomada de Contas Especial foi instaurada pelo FNDE, por determinação do Acórdão 1361/2014-TCU-Plenário (Peça 1, p. 38) , em razão da ausência da prestação de contas dos recursos recebidos em virtude do PNAE/2011.
4.	Em sede de recurso, o Sr. Marcos José Barreto apresenta os seguintes argumentos, em apertada síntese:
	a) a prestação de contas não foi apresentada no prazo estabelecido porque, à época, estariam ocorrendo mudanças no recebimento dos documentos pelo FNDE, conforme constaria no artigo 1º da Resolução 5/2013 (Peça 33, p. 7) ;
	b) o suposto responsável pela prestação de contas à época, o senhor Joselito, teria informado que não conseguiu apresentá-la na gestão do recorrente, devido a erro no sistema, tendo cabido à gestão posterior fazê-la (Peça 33, p. 7) ;
	c) o gestor que teria sucedido o recorrente na administração do executivo municipal somente teria assumido o cargo em fevereiro de 2013, em razão de ter tido o registro indeferido pelo Tribunal Regional Eleitoral (TRE) , situação em que não se sabia quem assumiria o cargo e que teria inviabilizado a transição da gestão com a consequente não prestação de contas (Peça 33, p. 7) ;
	d) não existiria má-fé, dolo ou culpa do recorrente, mas mera irregularidade administrativa, uma vez que não haveria indícios de desvio de recursos públicos ou de que a verba não teria sido aplicada no objeto do convênio (Peça 33, p. 7-8) .
5.	A Secretaria de Recursos (Serur) analisou os argumentos e documentos apresentados na peça recursal e concluiu que:
	a) os argumentos apresentados não são suficientes para justificar a omissão no dever de prestar contas e consequentemente afastar o débito e a multa aplicada;
	b) não deve prosperar o argumento de que a prestação de contas não foi apresentada no prazo porque, à época, estariam ocorrendo mudanças no recebimento dos documentos, o que teria levado à postergação do prazo para prestação de contas para abril de 2013, pois o recorrente não teria comprovado a aplicação dos recursos repassados mesmo após a prorrogação de prazo concedida pela Resolução 5/2013;
	c) não pode socorrer o recorrente o argumento de que o verdadeiro responsável pela prestação de contas (sujeito de alcunha Joselito) teria informado que não conseguiu apresentar a prestação de contas, em razão de erro no sistema. Além de não ter trazido aos autos qualquer evidência relativa a esta declaração de terceiro, tal fato não elidiria a irregularidade, uma vez que, conforme farta jurisprudência deste Tribunal, o dever de prestar contas é pessoal dos responsáveis pela gestão dos recursos públicos repassados;
	d) pela mesma razão não deve ser acolhida a alegação de que a presente prestação de contas deveria ter sido realizada pelo prefeito que sucedeu o recorrente. Além do caráter pessoal da prestação de contas, quem deve prestá-la é o responsável pela gestão dos recursos repassados. No caso em vertente, os recursos foram repassados no exercício de 2011, período em que o recorrente, como prefeito em exercício, foi o responsável pela sua gestão;
	e) acerca da ausência de má-fé, dolo ou culpa, salienta que a responsabilidade dos jurisdicionados perante o TCU é de natureza subjetiva, caracterizada mediante a presença de simples culpa stricto sensu, sendo desnecessária a caracterização de conduta dolosa ou má-fé da pessoa para que esta seja responsabilizada. Desse modo, é suficiente a ocorrência de grave irregularidade, a identificação da conduta do responsável que caracterize sua culpa, seja por imprudência, imperícia ou negligência, e a demonstração do nexo de causalidade entre a conduta culposa (stricto sensu) e a irregularidade cometida, o que está minunciosamente demonstrado nas razões que levaram ao julgamento das contas irregulares e aplicação de multa ao recorrente;
	f) no mínimo a falta de adoção de medidas para a comprovação da boa e regular aplicação dos recursos federais repassados pode ser caracterizada como negligência do recorrente. Portanto, ainda que não estejam caracterizados o dolo ou má-fé, não há dúvidas diante do que há nos autos de que se está diante de conduta culposa, o que enseja em responsabilidade perante o TCU;
	g) além de não ter acostado qualquer manifestação, tendo sido considerado revel pelo Acórdão vergastado, o recorrente não trouxe qualquer evidência a fim de comprovar, não apenas a aplicação dos recursos no objeto do programa, como a ausência de dolo, culpa e má-fé pela sua omissão no dever de prestar contas dos recursos públicos administrados.
6.	Ante a análise efetivada, a Serur concluiu por rejeitar as alegações do recorrente em relação a sua omissão no dever de prestar contas e da inexistência de débito e, por conseguinte, propôs o conhecimento e não provimento do Recurso de Reconsideração.
7.	O Ministério Público junto a este Tribunal, à vista dos elementos contidos nos autos, manifesta-se de acordo com a proposta da unidade técnica (Peça 49) .
8.	Dada a consistência da análise empreendida pela Serur e acolhida pelo Ministério Público junto a esta Casa, endosso as conclusões contidas na instrução de Peça 47 e respectivos pareceres e, nesse particular, incluo as análises empreendidas e os fundamentos adotados entre as minhas razões de decidir no presente caso, sem prejuízo das considerações a seguir aduzidas.
9.	De fato, não há como acolher o argumento de que a prestação de contas não foi apresentada no prazo porque, à época, estariam ocorrendo mudanças no recebimento dos documentos, o que teria levado à postergação do prazo para prestação de contas para abril de 2013.  Conforme bem registrou a Serur, o recorrente foi considerado omisso pelo órgão repassador porque deixou de apresentar a prestação de contas mesmo após a prorrogação de prazo concedida pela Resolução 5/2013. Tal situação pode ser constatada ante a cobrança efetivada pelo Ministério da Educação, por meio do Ofício 1.852/2015, de dezembro de 2015 (Peça 1, p. 60-61) . Em outras palavras, o recorrente nunca logrou comprovar a aplicação dos recursos repassados.
10.	Como foi omisso no dever de prestar contas e revel no âmbito deste Tribunal, o responsável não conseguiu afastar as irregularidades que lhe foram imputadas em relação à execução do PNAE/2011, bem como justificar a aludida omissão, na fase de julgamento TCE.
11.	É certo, também, que, nesse momento processual, não apresentou elementos e documentos que conseguissem elidir as irregularidades a ele imputadas.
12.	Não têm como serem aceitos, também, os argumentos de que uma terceira pessoa é que seria responsável pela prestação de contas e que teria informado dificuldades para fazê-lo. Conforme afirmou a unidade técnica, além de não ter trazido aos autos qualquer evidência relativa a esta declaração de terceiro, tal fato não elidiria a irregularidade, uma vez que, conforme farta jurisprudência, o dever de prestar contas é pessoal dos responsáveis pela gestão dos recursos públicos repassados.
13.	Pelo mesmo fundamento não deve ser acolhida a alegação de que a prestação de contas deveria ter sido realizada pelo prefeito que sucedeu o recorrente. No caso em análise, os recursos foram repassados no exercício de 2011, período em que o recorrente, como prefeito em exercício, foi o responsável pela sua gestão.
14. 	No que tange aos demais argumentos apresentados na peça recursal, registro que é do gestor público o ônus de comprovar a boa e regular aplicação dos recursos públicos a ele confiados. A responsabilidade dos jurisdicionados perante o TCU é de natureza subjetiva e fica caracterizada mediante a presença de simples culpa, em sentido estrito, sendo desnecessária a caracterização de conduta dolosa ou de má-fé do gestor para que este seja responsabilizado e que não há elementos nos autos para responsabilização do ex-prefeito sucessor.
15.	Assim, considerando que os elementos trazidos agora em sede de Recursos não foram suficientes para alterar o juízo firmado sobre a matéria, entendo que não há como ser dado o provimento ao Recurso de Reconsideração, devendo ser mantida, em seus exatos termos o Acórdão 1660/2019-TCU-Segunda Câmara.
	Ante o exposto, VOTO por que o Tribunal aprove o Acórdão que ora submeto à apreciação da Segunda Câmara.
TCU, Sala das Sessões Ministro Luciano Brandão Alves de Souza, em 16 de março de 2021.
AROLDO CEDRAZ 
Relator